臺灣高等法院臺南分院刑事判決　　　　　九十一年度交上易字第七五五號　Ａ
　　　上　訴　人
　　　即　被　告　丙　○　○
　　　選任辯護人　曾　柏　暠
右上訴人因過失傷害案件，不服臺灣雲林地方法院九十一年度交易字第一二號中華民
國九十一年四月十二日第一審判決（起訴案號：臺灣雲林地方法院檢察署九十年度偵
字第四三七二號），提起上訴，本院判決如左：
      主      文
原判決撤銷。
丙○○從事業務之人，因業務上之過失傷害人致重傷，累犯，處有期徒刑柒月。
      事      實
一、丙○○於民國八十六年間，因偽造有價證券案件，經臺灣臺中地方法院判處有期
    徒刑三月確定，於八十六年十月十七日執行完畢。嗣丙○○受僱於日隍鋼鐵有限
    公司（下稱日隍公司），擔任司機工作，平日以駕駛大貨車運送貨物為業，為從
    事業務之人。其於九十年九月二十一日上午六時許，駕駛日隍公司所有之車牌號
    碼八Ｈ─三八三號營業大貨車，沿雲林縣二崙鄉○○村○○路西向東方向行駛（
    來惠路過中山路後即仁和路），途經來惠路與中山路設有行車管制號誌之交岔路
    口時，本應注意行車速度，應依標誌或標線之規定，無標誌或標線者，在郊外道
    路時速不得超過六十公里；且應注意車前狀況，並隨時採取必要之安全措施，以
    保行車安全。而案發當時天候陰、有晨光、柏油路面乾燥、無缺陷、無障礙物、
    視距良好等情，並無不能注意之情事，丙○○竟疏未注意，不但以時速六十公里
    以上之速度超速行駛，且行經上開交岔路口行車管制號誌變換為綠燈時，未注意
    車前狀況，適有甲○○酒醉駕駛車牌號碼ＰＬ─四二六三號自用小客車，沿中山
    路北往南方向於該交岔路口闖紅燈急駛而來（甲○○酒後駕車部分另行審結）。
    迨丙○○發現甲○○之自小客車通過路口時，已因煞車不及而正面撞擊甲○○所
    駕自小客車之右側，使甲○○因而受有頭部外傷合併腦腫脹、右側第二、四肋骨
    骨折合併肺挫傷及血胸、節骨骨折、上頷骨骨折及意識不清等傷害。經治療後雖
    病況穩定，惟因中樞神經系統機能極度障礙，終身不能從事任何工作，為維持生
    命必要之日常生活活動，全須他人扶助，已達重大難治之重傷害程度。本件車禍
    發生後，丙○○於有偵查犯罪職權之機關及公務員知悉其犯罪前，自首承認其為
    肇事司機，並接受裁判。
二、案經指定代行告訴人乙○○訴請臺灣雲林地方法院檢察署檢察官偵查起訴。
      理      由
一、訊據上訴人即被告丙○○雖坦承於前開時、地，駕駛營業大貨車與被害人甲○○
    駕駛之自用小客車相撞，使被害人受傷等情，惟否認有何過失致重傷之犯行，辯
    稱：公司的車係其借來開，當時是要去載東西，當時其有超速，其所駕車子到達
    路口前時，就有減速到約六十公里，其剛要進入十字路口的紅綠燈處就看到被害
    人，其車子行車方向的燈號是綠燈，如被害人未闖紅燈，應不致發生車禍，被害
    人酒後駕車且超速行駛，其才會閃避不及而撞到被害人云云。經查：
（一）被告係日隍公司之司機，平日以駕駛大貨車為業，案發當日其駕駛該公司之營
      業大貨車，從臺中到雲林載貨，途經上開肇事地點時，與被害人所駕駛之自小
      客車相撞，致被害人受有事實欄所述之傷害等情，為被告於偵查中及本院調查
      時所供承，且經指定代行告訴人乙○○於偵查中指訴甚詳，並有雲林縣警察局
      道路交通事故調查報告表一份（見警卷第七頁）、肇事現場及標識有「日隍鋼
      鐵有限公司」之大貨車照片二十四張（見警卷第一四至一八頁、偵查卷第二四
      至二七頁）及被害人受傷之診斷證明書三份（見警卷第八頁及原審卷第二七頁
      、第三七頁）在卷可證。又被害人因本件車禍受有前述傷害，經呼吸治療後病
      況穩定，惟因中樞神經系統機能極度障礙，終身不能從事任何工作，為維持生
      命必要之日常生活活動，全須他人扶助，目前仍意識不清等情，有財團法人振
      興復健醫學中心九十年十二月二十七日之診斷證明書及行政院國軍退除役官兵
      輔導委員會臺北榮民總醫院住院診斷證明書各一份附於原審卷可按（見原審卷
      第二七頁、第三七頁），足見被害人之傷害已達重大難治之程度，核係刑法第
      十條第四項第六款之重傷害。被告為從事業務之人，其於前開時、地駕駛營業
      大貨車肇事，使被害人受有重傷害之事實，可以認定。
（二）被告雖辯稱：其駕車行經肇事路口時，已減速為六十公里云云，但被告於偵查
      中供稱：因肇事地點是交岔路口，所以需到達路口才可看到中山路有無來車。
      案發前是其先到達路口，當其看到被害人時，已煞車不及而衝撞被害人等語（
      見偵查卷第八頁背面）。於原審審理時亦自承：其是到十字路口才看到被害人
      的車子，當時並看到他車子開的很快，其就有減速等語（見原審卷第十九頁正
      面）。核與上開現場照片所示（見偵查卷第二六頁最下面照片），來惠路與中
      山路交接之轉彎處有樹叢及雜草叢生，行駛在來惠路上之車輛需到達路口，始
      能看見中山路北往南方向是否有來車相符。佐以本件車禍之撞擊處在距離行人
      穿越道不遠處，有前開照片可按（見警卷第十四頁最上面相片），亦經證人即
      至現場處理之警員李政宏於原審審理時結證屬實。可見被告係發現被害人後才
      煞車減速，減速不久就撞到被害人，並非被告於原審所稱在路口前五十公尺，
      已減速慢行。再參以現場圖及車損照片顯示，被告撞擊被害人自小客車後，緊
      急煞車遺留在路面之左前輪胎煞車痕為六．六公尺，右後輪胎煞車痕為七．四
      公尺。被告駕駛之大貨車車頭保險桿處毀損嚴重，被害人之自小客車則幾近全
      毀。又撞擊後被告大貨車滑行到仁和路與中山路南往北方向車道之路旁始煞停
      等情，亦見肇事時被告行車速度很快，當時車速應超過被告所稱之六十公里。
（三）被告又辯稱：案發時其大貨車行向之燈光號誌係綠燈，可以通行等語，固經目
      擊證人即與被告同車之隨車員丁○○於本院審理時證稱：「（（被告）九十年
      九月二十一日上午六時許，駕駛日隍公司所有之車牌號碼八Ｈ─三八三號營業
      大貨車，沿雲林縣二崙鄉○○村○○路西向東方向行駛，途經來惠路與中山路
      設有行車管制號誌之交岔路口時發生車禍，你在不在車上？）在。我坐在駕駛
      座隔壁，我們當時要過紅綠燈之前，行向是綠燈，在通過路口前的紅綠燈處有
      看到對方車從左邊過來，丙○○開始採煞車以（已）來不及，車速我沒有注意
      到。」等語（見本院卷九十一年九月十九日審判筆錄），案發時被告所駕大貨
      車行向之燈光號誌雖係綠燈，被害人闖紅燈，惟綠燈僅表示行駛在該車道之車
      輛可以直行，並不表示駕駛人因此就不需注意車前及左右來車狀況。被告於原
      審自白車禍前已看見被害人駕車沿中山路北往南方向駛來，速度很快，但因認
      為被害人會停車讓他先行，所以才會繼續行駛，可見被告對於被害人可能會闖
      紅燈搶先通過，有所預見，被告只要稍加注意，待確定被害人之行車動向後，
      再繼續行駛，即能避免本件車禍之發生，被害人之違規事實雖已極明顯，惟被
      告同時有充分之時間可採取適當之措施，以避免發生交通事故之結果時，因被
      告超速通過該十字路口，其本身亦違規定，即不得以信賴他方定能遵守交通規
      則為由，以免除自己之責任（參照最高法院七十四年臺上字第四二一九號判例
      ）。自不能以其行向管制燈號係綠燈，而執以免除其過失責任。
（四）按行車速度，依標誌或標線之規定，無標誌或標線者，在郊外道路時速不得超
      過六十公里。又汽車行駛時，駕駛人應注意車前狀況，隨時採取必要之安全措
      施，道路交通安全規則第九十三條第一項第一款、第九十四條第三項分別定有
      明文，被告駕車自應注意遵守上開規定，而依調查報告表各項記載及現場照片
      顯示，案發當時天候陰、有晨光、柏油路面乾燥、無缺陷、無障礙物、視距良
      好等情，並無不能注意之情事，被告竟未遵守交通法規，超速行駛，且行經交
      岔路口時，未觀察被害人自小客車之動向，隨時採取防避措施，肇致本件車禍
      ，被告顯有過失。雖被害人服用酒類後，於血液酒精濃度高達每百毫升二百毫
      克之酒醉狀態（見警卷第九頁財團法人天主教若瑟醫院門診化驗報告），仍駕
      車行駛，且闖紅燈，亦有過失，然被告之過失責任並不因而解免。又被害人確
      因本件車禍，受有上開重傷之事實，被害人之重傷害與被告之過失行為間，顯
      有相當因果關係，事證明確，被告過失傷害致重傷之犯行堪以認定。
三、核被告所為，係犯刑法第二百八十四條第二項後段之業務過失傷害致重傷罪。被
    告於八十六年間，因偽造有價證券案件，經臺灣臺中地方法院判處有期徒刑三月
    確定，於八十六年十月十七日執行完畢，有臺灣高等法院被告全國前案紀錄表一
    份附於本院卷足參，其於五年以內再犯本件有期徒刑以上之罪，為累犯，應依刑
    法第四十七條之規定，加重其刑。被告肇事後，於有偵查犯罪職務之機關及公務
    員知悉其犯罪前，即向到現場之警員自首，並接受裁判等情，業經證人李政宏於
    原審審理時證述無誤（見原審第二三頁），應依刑法第六十二條前段自首之規定
    ，減輕其刑，並先加後減之。
四、原審以被告罪證明確，予以論罪科刑，固非無見，惟查被告所駕駛上開營業大貨
    車通過上開肇事交岔路口時行車管制號誌係綠燈，業據目擊證人丁○○證述甚明
    ，已如前述，原審認「被害人於本件車禍發生後，因傷重意識不清，無法到庭陳
    述車禍發生時之情形，且無其他人目睹車禍之經過，故本件究係被告或被害人闖
    紅燈，已無從證明」，即有未洽。上訴人上訴否認有過失，固無理由，惟原判決
    既有可議，應由本院將原判決撤銷改判。爰審酌本件車禍之發生，並非全因被告
    過失所致，被害人亦有過失，被告與被害人過失程度，被害人因本件車禍受傷致
    重傷，被告迄未與被害人成立和解，賠償被害人所受損害及犯罪後之態度等一切
    情狀，量處如主文所示之刑。
據上論結，應依刑事訴訟法第三百六十九條第一項前段、第三百六十四條、第二百九
十九條第一項前段、刑法第二百八十四條第二項後段、第四十七條、第六十二條前段
，罰金罰鍰提高標準條例第一條前段，判決如主文。
本案經檢察官劉得鉦到庭執行職務。
中    華    民    國      九十一      年      十      月        三      日
                                  臺灣高等法院臺南分院刑事第二庭
                                      審判長法官  游    明    仁
                                            法官  林    永    茂
                                            法官  陳    清    溪
右正本證明與原本無異。
不得上訴。
                                      法院書記官  趙    玲    瓏
中    華    民    國      九十一      年      十      月        四      日
附錄本案論罪科刑法條全文：
中華民國刑法第二百八十四條第二項
從事業務之人，因業務上之過失傷害人者，處一年以下有期徒刑、拘役或一千元以下
罰金，致重傷者，處三年以下有期徒刑、拘役或二千元以下罰金。
